臺灣臺南地方法院民事裁定
                                  109年度消債更字第231號
聲  請   人
即債務人      郭蕙洙即郭保珠


代  理  人  吳政遇律師(法扶律師)
上列債務人聲請消費者債務清理更生事件，本院裁定如下：
    主  文
債務人郭蕙洙即郭保珠自民國109年11月27日下午5時起開始更生
程序，並命司法事務官進行本件更生程序。
    理    由
一、按債務人不能清償債務或有不能清償之虞者，得依本條例所
    定更生程序，清理其債務；債務人無擔保或無優先權之本金
    及利息債務總額未逾新臺幣（下同）1,200萬元者，於法院
    裁定開始清算程序或宣告破產前，得向法院聲請更生；債務
    人對於金融機構負債務者，在聲請更生或清算前，應向最大
    債權金融機構請求協商債務清償方案，或向其住、居所地之
    法院或鄉、鎮、市、區調解委員會聲請債務清理之調解；法
    院開始更生程序之裁定，應載明其年、月、日、時，並即時
    發生效力；法院裁定開始更生或清算程序後，得命司法事務
    官進行更生或清算程序。消費者債務清理條例（下稱消債條
    例）第3條、第16條第1項前段、第42條第1項、第45條第1項
    、第151條第1項分別定有明文。
二、聲請意旨以：聲請人即債務人現任職於帝公企業股份有限公
    司(下稱帝公公司)，自民國107年5月16日起至109年5月15日
    止薪資總額為578,358元，名下無任何財產，積欠國泰世華
    商業銀行股份有限公司(下稱國泰世華銀行)及資產公司無擔
    保或無優先權債務總額約為226,755元，為清理債務，於109
    年5月18日以書面向本院聲請消債者債務清理前置調解，雖
    債務人有能力一次足額清償國泰世華銀行，但債務人另積欠
    臺灣銀行股份有限公司(下稱臺灣銀行)保證債務、翊豐資產
    管理股份有限公司(下稱翊豐資產公司)債務、陽光資產管理
    股份有限公司(下稱陽光資產公司)及富全國際資產管理股份
    有限公司(下稱富全資產公司)債務，因資產公司未參加前置
    調解程序，且債務人於調解前，曾與已執行扣薪之富全資產
    公司協商，富全資產公司只願提供一次性清償方案，債務人
    認調解無成立之望，向本院聲請逕發調解不成立證明書。債
    務人係一般消費者，未從事營業，且未經法院裁定開始清算
    程序或宣告破產。爰依消債條例提之規定，自調解不成立之
    日起20日內，提出本件更生之聲請等語。
三、經查：
  ㈠債務人為一般消費者，5年內未從事營業活動，依最大債權金
    融機構國泰世華銀行陳報之債權，截至109年7月3日止，債
    務人尚積欠國泰世華銀行現金卡債務本金18,898元、利息40
    ,756元及違約金7,965元；另翊豐資產公司陳報截至109年6
    月30日止債務人尚積欠現金卡債務本金及利息共281,967元
    ；陽光資產公司陳報截至109年7月7日止債務人尚積欠雙卡
    債務本金140,057元、利息378,663元及違約金27,628元；富
    全資產公司陳報截至109年8月31日止債務人尚積欠信用卡債
    務本金及利息共283,223元；債務人並另積欠臺灣銀行就學
    貸款保證債務本金155,684元等情，業據債務人提出債權人
    清冊、債務人清冊、財團法人金融聯合徵信中心查詢當事人
    綜合信用報告回覆書為證(見本院卷第19、187-189、133-13
    6頁；調解卷第12-14頁)，且有國泰世華銀行109年7月15日
    民事陳報狀暨現金卡債權計算表、翊豐資產公司109年7月13
    日民事陳報狀暨債權計算書、陽光資產公司109年7月13日民
    事陳報狀暨債權額明細表、富全資產公司109年8月24日民事
    陳報債權狀暨本院109年度司執字第20061號債權憑證、臺灣
    銀行109年8月19日申報債權聲請狀暨就學貸款放出查詢單在
    卷可稽(見本院卷第85-127、167- 177、191-193頁)，是債
    務人為一般消費者，現積欠無擔保或無優先權之本金及利息
    債務總額未逾1,200萬元，堪可認定。又債務人在本件更生
    聲請前，於109年5月18日以書面向本院聲請消債者債務清理
    前置調解，經本院以109年度南司消債調字第269號受理後，
    最大債權金融機構國泰世華銀行提供「分24期、利率5％、月
    付878元」之還款方案，債務人以無調解成立可能，未出席
    調解期日，因而調解不成立等情，亦據債務人提出調解不成
    立證明書為證(見本院卷第23頁)，且有國泰世華銀行109年7
    月15日民事陳報狀暨前置調解債權明細表在卷可按(見本院
    卷第115-121頁)，復經本院依職權調取本院109年度南司消
    債調第269號卷宗核閱屬實，是債務人提起本件更生聲請前
    ，已踐行前置調解程序而調解不成立之事實，亦可認定。
  ㈡債務人主張其受雇於帝公公司，自107年5月16日起至109年5
    月15日止薪資總額為578,358元等情，業據其提出帝公公司
    出具之108年7月至109年6月薪資明細表為證(見本院卷第37-
    39、137-141頁)，觀諸上開各該月薪資明細表所示，債務人
    於該期間平均薪資為25,714元(計算式詳如附表一)，核與本
    院依職權調取債務人之勞、健保資料(見本院卷第75-79頁)
    ，大致相符，應可採信。又債務人名下無財產，此有債務人
    提出之全國財產稅總歸戶財產查詢清單在卷可證(見調解卷
    第17頁)，且債務人自107年1月起迄今未領有臺南市政府之
    津貼或補助等情，此有臺南市政府社會局109年8月19日南市
    社助字第1091014952號函(見本院卷第165頁)附卷可憑。基
    此，爰以債務人每月平均薪資25,714元，作為計算債務人日
    後償債能力之依據。至債務人主張其遭富全資產公司聲請強
    制執行扣薪部分，因消費者債務更生之債務人之全部財產及
    薪資，為所有債權之總擔保，於評估債務人是否有不能清償
    之情形時，仍應還原債務人原有之總資力後，就債務人之全
    部資力與其所有之總債務為比較，不應將特定債權人聲請執
    行部分之金額扣除，且債務人遭強制執行之金額，即為其所
    清償金額之一部，如將此金額扣除，將有重複計算而低估債
    務人之全部清償金額及能力之情形，故債務人遭強制執行扣
    取薪資部分，仍應列入可處分所得範圍，不得扣除。
  ㈢按債務人必要生活費用，以最近一年衛生福利部或直轄市政
    府所公告當地區每人每月最低生活費1.2倍定之，消債條例
    第64條之2第1項定有明文。債務人聲請更生或清算時所提財
    產及收入狀況說明書，其表明每月必要支出之數額，與消債
    條例第64條之2第1項、第2項規定之認定標準相符者，毋庸
    記載原因、種類及提出證明文件，亦為消債條例施行細則第
    21之1條第3項所明定。是以債務人居住地之臺南市政府公告
    109年度每人每月最低生活費12,388元之1.2倍計算，債務人
    每月必要生活費用即應以14,866元【計算式：12,388元×1.2
    倍＝14,866元，元以下4捨5入，下同】為認定基準。債務人
    陳報其個人每月必要生活費用額為14,866元，雖未提出證明
    文件，依上開說明，應為可採。
  ㈣本院依職權函詢債權人國泰世華銀行、翊豐資產公司、陽光
    資產公司、富全資產公司願提供債務人如何之還款方案，國
    泰世華銀行函覆稱願提供一次清償18,247元一次清償，或以
    65,160元、分60期、零利率、月付1,086元之還款方案等語(
    見本院卷第115-127頁)；翊豐資產公司函覆稱願提供一次清
    償5萬元，或以20萬元、分100期、月付2,000元之還款方案
    等語(見本院卷第109-111頁)；富全資產公司函覆稱願提供
    以283,230元、分54期、月付5,245元之還款方案等語(見本
    院卷第191、193頁)；陽光資產公司函覆稱願比照最大債權
    金融機構所提分期期數條件之還款方案等語(見本院卷第195
    頁)，以該公司債權額546,348元（見本院卷第87頁）、分60
    期，債務人每月應清償9,106元。準此，債務人每月須清償
    金融機構及非金融機構17,437元【計算式：國泰世華銀行1,
    086元＋翊豐資產公司2,000元＋富全資產公司5,245元＋陽光資
    產公司9,106元＝17,437元】。以債務人每月平均薪資25,714
    元，扣除其個人每月生活必要支出14,866元，餘款10,848元
    【計算式：25,714元－14,866元＝10,848元】，不足以一次清
    償或按月分期清償金融機構及非金融機構債權人提供之還款
    方案，遑論債務人尚積欠臺灣銀行就學貸款之保證債務，目
    前每月應償還本息1,682元(見本院卷第167頁)。是債務人之
    經濟狀況，確已達不能清償債務之程度，而有更生之原因，
    及藉助更生制度調整其與債權人間之權利義務關係而重建其
    經濟生活之必要，應堪認定。
四、綜上所述，依債務人之收入財產及必要生活支出之情形，已
    達不能清償債務之程度；債務人係一般消費者，未曾從事營
    業，其無擔保或無優先權之本金及利息債務總額未逾1,200
    萬元，亦曾踐行前置調解程序而調解不成立，復未經法院裁
    定開始清算程序或宣告破產，又無消債條例第6條第3項、第
    8條或第46條各款所定應駁回更生聲請之事由存在，債務人
    聲請本件更生，應予准許，爰裁定如主文所示。
中　　華　　民　　國　 109　　年　　11　　月　　27　　日
              民事消債法庭  法  官  張桂美
以上正本係照原本作成。　　　　　　　
本裁定不得抗告。
本裁定已於109年11月27日下午5時公告。
中　　華　　民　　國　　109 　年　　11　　月　　27　　日
                            書記官  蘇冠杰
附表：帝公企業股份有限公司薪資明細表   月 份   實領金額 108年7月 26,210元 108年8月 25,355元 108年9月 26,045元 108年10月 26,100元 108年11月 26,100元 108年12月 26,155元 109年1月 25,935元 109年2月 25,935元 109年3月 26,100元 109年4月 25,469元(含代扣金額8,330元) 109年5月 24,801元(含代扣金額8,330元及事假扣薪793元) 109年6月 24,361元(含代扣金額5,030元及事假扣薪13,481元) 平均月收入 25,714元(元以下四捨五入)